【裁判字號】    90,上易,120
【裁判日期】    900227
【裁判案由】    詐欺
【裁判全文】
臺灣高等法院臺中分院刑事判決                      九十年度上易字第一二號
    上  訴  人
    即  被  告  丁○○
右上訴人因詐欺案件，不服臺灣台中地方法院八十九年度易字第二二九三號中華民國
八十九年十月三日第一審判決（起訴案號：臺灣台中地方法院檢察署八十九年度偵緝
字第一三六號），提起上訴，本院判決如左：
      主  文
原判決撤銷。
丁○○連續意圖為自己不法之所有，以詐術使人將本人之物交付，處有期徒刑陸月，
如易科罰金以佰元折算壹日。
      事  實
一、丁○○前曾於民國八十四年間因詐欺案件，經本院判處有期徒刑四月，緩刑二年
    確定（現已緩刑期滿，未構成累犯），其明知自己已無支付能力，竟基於意圖為
    自己不法所有之概括犯意：(1)先於八十七年三月中旬，向甲○○（起訴書誤繕為
    張春木）借款新台幣（下同）二十萬元，並於借得上開款項後約一星期之某日，
    持來路不明而非偽造之票面金額、發票日及發票人均已填載完整，然無法兌現之
    支票乙紙（即俗稱之芭樂票，發票人為林聰輝、付款人為台灣土地銀行新莊分行
    、帳號為000－000－00000－0號、發票日為八十七年四月三十日、
    票面金額為二十九萬五千元）交付甲○○，佯稱欲清償債務，致甲○○陷於錯誤
    而再交付四萬元予丁○○，適甲○○因積欠丙○○約一千萬元，遂將上開支票交
    付丙○○，以清償債務，詎丙○○於八十七年四月三十日持上開支票向銀行提示
    付款，惟因拒絕往來而不獲付款，丙○○遂向甲○○催討，甲○○旋即要求丁○○出面負責；(2)惟丁○○復承上開詐欺之犯意，於八十七年六月間，以00－0
    000000號之電話，自年籍不詳之王姓男子取得非偽造之票面金額、發票日
    及發票人均已填載完整，然無法兌現之支票乙紙（發票人為黃蒼興、付款人為富
    邦銀行八德分行、帳號為00－0000000號、票據號碼為ＥＮ00000
    00號、發票日為八十七年六月三十日、票面金額為三十二萬八千元），向丙○○佯稱該債務將負責到底，除保證上開金額三十二萬八千元之支票將兌現外，並
    在該紙支票背面背書，使丙○○不疑有詐陷於錯誤而收受該紙支票，並將票面金
    額為二十九萬五千元之上開支票返還丁○○；(3)又丁○○承前同一詐欺之犯意，
    復於同年六月中旬，向丙○○佯稱：上開三十二萬八千元之支票因存款不足云云
    ，欲向丙○○借十三萬元存入帳戶，讓上開支票兌現，並提出其以同前方法向該
    王姓男子取得非偽造之票面金額、發票日及發票人簽名均已填載完整，然無法兌
    現之芭樂票乙紙（發票人為洪鐱輝、付款人為彰化商業銀行水湳分行、帳號為0
    00000000號、票據號碼為ＭＡ0000000號、發票日為八十七年七
    月二十五日、票面金額為十三萬元），再向丙○○詐稱：該張支票係伊經營便當
    生意，而向學校收受之便當錢云云，使丙○○陷於錯誤而借予十二萬元，並收受
    上開十三萬元之支票；(4)丁○○復於同年六月二十六日，向丙○○佯稱：必須再
    存入八萬元，使前揭三十二萬八千元之支票兌現云云，欲再向丙○○借款八萬元
    ，然遭丙○○拒絕，丁○○為達其詐騙之目的，復提出其亦在同年六月間以同一
    電話號碼向王姓男子取得非偽造之票面金額、發票日及發票人亦均填載完整，然
    無法兌現之芭樂票乙紙（發票人為邱政成、付款人為永康市農會、帳號為一七八
  五六｜五０號、票據號碼為0000000號、發票日為八十七年七月三日、票
    面金額為三十一萬元）作為擔保，並出具協議書乙紙，內容記載：上開三十一萬
    元之支票由丙○○兌現，兌現後扣除丁○○向丙○○之借款後，再退回餘額給丁○○，又前揭三十二萬八千元之支票若跳票，丁○○願在一星期內處理並支付利
    息等語，以取信丙○○，使丙○○再次陷於錯誤而交付八萬元。詎丙○○於上開
    三張支票屆期經向銀行提示付款，均遭跳票而未獲給付，丁○○為掩飾其詐欺犯
    行，又於同年八月十五日簽立承諾書乙紙，承諾於同年八月底前將其積欠丙○○
    共五十二萬元之債務全部還清，並簽發以其本人為發票人、未載到期日、票面金
    額為五十二萬元之本票乙紙予丙○○收執，再度取信丙○○，使丙○○誤信而收
    受之，惟丁○○事後不僅未依約清償債務，且避不見面，丙○○始知受騙，甲○○與丙○○共被詐騙四十四萬元。
二、案經丙○○訴由臺灣臺中地方法院檢察署檢察官偵查起訴。
      理  由
一、右揭犯罪事實，業據被告丁○○於偵查及原審法院審理中坦承不諱，核與被害人
    甲○○、丙○○於偵查及原審以及本院審理中指訴之情節相符，並有支票影本二
    紙、本票影本乙紙、協議書、承諾書各一份及黃蒼興、洪鐱輝、邱政成等人之支
    票開戶聲請資料、支票資金往來明細表等資料附卷可憑，被告之自白與事實相符
    ，自可採信，雖被告於本院辯稱上開二十九萬五千元支票係甲○○向他人取得而
    交付於丙○○，而非被告交付於甲○○云云，然為被害人甲○○所否認，且參以
    被告多次交付無法兌現之支票於被害人二人，其所辯自難以採信，其犯罪事證明
    確，被告右揭犯行洵勘認定。
二、核被告所為，係犯刑法第三百三十九條第一項之詐欺罪。其先後多次詐欺犯行，
    時間緊密，犯罪構成要件相同，顯係基於概括犯意而為，應依連續犯之規定論以
    一罪，並依法加重其刑。原審認上訴人罪證明確，予以論罪科刑，固非無見，惟
    查原審未及斟酌被告已與被害人丙○○、甲○○達成民事和解之犯罪後情狀酌量
    減輕其處罰，尚有未洽。上訴人上訴意旨否認犯罪，雖無可取，惟原判決既有可
    議，即無可維持，自應由本院加以撤銷改判。爰審酌被告詐欺之動機、方法、所
    得之財物數額，及犯後態度，又被告事後已先返還被害人丙○○八萬元，且已於
    本院審理中已與被害人丙○○、甲○○達成和解，願意分期償還其餘欠款，此業
    據被害人丙○○、甲○○於本院審理中陳明在卷，並有和解書可稽等一切情狀，
    量處如主文第二項所示之刑，以資懲儆。又按中華民國九十年一月四日修正，同
    年月十日經總統公布施行之刑法第四十一條第一項規定：「犯最重本刑為五年以
    下有期徒刑以下之刑之罪，而受六個月以下有期徒刑或拘役之宣告，因身體、教
    育、職業、家庭之關係或其他正當事由，執行顯有困難者，得以一元以上三元以
    下折算一日，易科罰金。」被告於行為後，其適用法律已有變更，比較該條文修
    正前後之規定，以新法有利於被告，依刑法第二條第一項前段規定，適用裁判時
    之法律即修正後之刑法第四十一條之規定，故並依刑法第二條第一項前段、修正
    後刑法第四十一條第一項諭知易科罰金之折算標準。另被告前曾因詐欺罪經判刑
    並經宣告緩刑在案，其復再犯本件詐欺罪，自不宜再予宣告緩刑，併予敘明。
據上論結，應依刑事訴訟法第三百六十九條第一項前段、第三百六十四條、第二百九
十九條第一項前段，刑法第五十六條、第三百三十九條第一項、刑法第二條第一項前
段、第十一條前段、修正後第四十一條、罰金罰鍰提高標準條例第一條前段、第二條
， 判決如主文。
本案經檢察官乙○○到庭執行職務。
中      華      民      國    九十      年      二      月   二十七     日
                                臺灣高等法院臺中分院刑事第一庭
                                      審判長法  官  陳  紀  綱
                                            法  官  陳  登  源
                                            法  官  蕭  錦  鍾
右正本證明與原本無異。
不得上訴。
                                            書記官  蘇  昭  文
中      華      民      國    九十      年      二      月    二十八    日
刑法第三百三十九條第一項：
意圖為自己或第三人不法之所有，以詐術使人將本人或第三人之物交付者，處五年以
下有期徒刑、拘役或科或併科一千元以下罰金。
                                                                        Ｄ


司法院資訊處製作；財團法人民間司法改革基金會備份。
